【裁判字號】    92,易,148
【裁判日期】    920401
【裁判案由】    竊盜等
【裁判全文】
臺灣臺南地方法院刑事判決                          九十二年度易字第一四八號
    公  訴  人  臺灣臺南地方法院檢察署檢察官
    被      告  乙○○
                丙○○
右列被告等因竊盜等案件，經檢察官提起公訴（九十一年度偵字第九一○三號），本
院判決如左：
    主  文
乙○○攜帶兇器、毀越門扇竊盜，處有期徒刑柒月。
丙○○收受贓物，處有期徒刑參月，如易科罰金，以參佰元折算壹日。
    事  實
一、乙○○、丙○○二人係同居男女朋友關係，由丙○○向吳宗瑾承租位於台南市○
    區○○○路二段七三巷十一號六樓之房屋供二人共同居住；詎乙○○因無錢購買
    家具，竟基於意圖為自己不法所有之犯意，於民國九十一年八月十日或十一日上
    午九時許，趁隔鄰即同路十一號六樓之一號房屋（所有人為丁○○）之承租人甲○○不在家之際，持其所有，金屬材質、質地堅硬、且具有相當長度、客觀上足
    對人之身體、生命構成威脅，可供兇器使用之金屬製工具，破壞該處崁於門扇內
    之門鎖侵入其內，竊取丁○○所有，由甲○○使用管理如附表一所示之財物及附
    表二所示甲○○所有之財物，並自同年月十日或十一日上午九時許起至同日中午
    十一時三十分許止，接續將該竊得之財物搬至其上開租屋處，置於自己實力支配
    之下後交付丙○○，而丙○○明知上開財物係乙○○所竊得之贓物，仍予以收受
    二人共同使用。嗣於九十一年八月三十一日甲○○返家後發現遭竊，即至隔鄰向
    乙○○、丙○○二人詢問，經丙○○開門時，甲○○發現上揭失竊之財物均在其
    屋內而報警查獲。
二、案經甲○○訴請台南市警察局第一分局報請臺灣臺南地方法院檢察署檢察官偵查
    起訴。
    理  由
一、訊據被告乙○○對於在前揭時間、地點，竊取被害人丁○○、告訴人甲○○所有
    如附表一、二所示財物之事實，固供認不諱，惟辯稱：我沒有破壞甲○○家的門
    鎖，我去偷時門鎖已經被人弄壞了，門也是開著；丙○○不知道這些東西是我偷
    來的，我告訴她這些東西是我姐姐從台北運來的云云。被告丙○○對於收受前揭
    物品，供日常生活所用之事實，固亦供承不諱，惟矢口否認有收受贓物犯行，辯
    稱：我不知道附表一、二所示之物是偷來的，乙○○告訴我是他姐姐從台北運來
    的云云。
二、經查：
    (1)被告乙○○在前揭時間、地點，竊取被害人丁○○、告訴人甲○○所有如附表
      一、二所示財物及被告丙○○收受前揭財物之事實，為被告乙○○、丙○○二
      人於警訊、檢察官偵查及本院審理中供承不諱，且附表一、二所示之物，分係
      丁○○、甲○○失竊之物，亦經被害人丁○○於警訊、告訴人甲○○於警訊、
      檢察官偵查及本院審理中之指訴綦詳，互核相符，並無矛盾，此部分事實，當
      可認定。
    (2)被告乙○○辯稱其竊取財物時門已被他人打開未使用工具云云。然告訴人甲○○於九十一年九月十八日檢察官偵查中供稱：我所失竊的物品全部在被告二人
      家中尋獲等語；被害人丁○○於九十一年八月三十一日警訊中指稱：我所失竊
      的物品已全部在被告等家中查獲等語，可知被告乙○○進入告訴人家中竊盜之
      前，告訴人及被害人之財物並未遭竊，依此足認被告乙○○辯稱：其偷竊時告
      訴人甲○○家中之門鎖已被他人破壞、房門已經被打開云云，不足採信，告訴
      人家中門鎖應係被告乙○○持其所有之工具所破壞無疑。又告訴人家中之大門
      及門鎖均為金屬製造，經外力破壞撬開，此有本院現場勘驗筆錄及照片分別附
      卷於本院及警訊筆錄可稽，除非係金屬材質、質地堅硬，且具有相當長度，可
      供物理學上槓桿原理使用之金屬製工具，如螺絲起子、板手或拔釘器等物無法
      為之，依此足認被告乙○○持以竊盜者，係客觀上足以對人之身體、生命構成
      威脅可供兇器使用之工具。
    (3)被告丙○○雖辯稱：不知附表一、二所示之物是被告乙○○偷來的云云。然查
      ：被告乙○○於九十一年八月三十一日警訊中供稱：她（指被告丙○○）有
      多次詢問我東西的來源，但我都是用同一理由騙她，後來她就再也沒有再問了
      云云；被告丙○○於同日警訊中供稱：不知是八月十日或十一日我下班回家，
      看見屋內多了很多東西，於是詢問乙○○，他稱是他姐姐從台北載下來給他的
      ，於是我再也沒過問云云。被告乙○○供稱被告丙○○曾多次詢問東西之來源
      ，被告丙○○供稱只問過一次，以後再也沒問過云云，二人之供述互相矛盾。
      被告乙○○於九十二年二月十一日審理中經本院訊問：你姐姐叫什麼名字時
      ，被告乙○○答稱：我沒有姐姐等語；被告丙○○再答稱：因為被告乙○○家
      中以男孩為中心，女孩子嫁出去就不算云云。被告乙○○復答以：那是表姐云
      云，被告二人為男女朋友關係，至案發時認識已一年（見同日審理筆錄），對
      於被告乙○○是否有姐姐等如此簡明之問題竟也供詞迥異，顯見被告二人辯稱
      被告丙○○以為前揭物品是被告乙○○的姐姐送來的云云係臨訟建構之詞，以
      致其後無法自圓其說。自台北運送家具至台南市區路程遙遠，且所搬運者為
      冰箱、瓦斯筒、瓦斯爐、衣櫥、電視櫃等重物，必需經過相當慎重之聯繫、計
      劃、溝通始得完成，乃眾所週知之一般生活經驗法則，而被告丙○○與被告乙○○同住，竟於被告乙○○所謂之「表姐」運送前揭物品至其住所之前渾然不
      知，且所送者部分為被告丙○○所穿著之衣物，被告乙○○之表姐為何未與被
      告丙○○聯絡前揭衣物是否為其所需或衣服尺寸是否相合，能否穿著，實與常
      情有違。被告丙○○曾穿過附表一編號六所示告訴人甲○○之衣服，然被告
      乙○○之表姐身高約一百七十公分（乙○○後改稱一百六十八公分）、告訴人
      甲○○之身高為一百六十三公分，被告丙○○之身高為一百五十七公分，業據
      被告丙○○於九十一年九月十八日檢察官偵查及告訴人於本院九十二年二月十
      一日審理中供明在卷，被告與告訴人之身高相差六公分，告訴人與被告乙○○
      所謂之「表姐」又相差接近五至七公分，被告丙○○穿著該服裝時，應可查覺
      出該服裝應非一百七十公分、或一百六十八公分之人所得穿著之服裝。告訴
      人於九十一年八月三十一日返家發現家中遭竊後，至被告二人家中按鈴詢問被
      告等是否知悉其家中遭竊之情形，而為告訴人發覺失竊物品均在被告二人家中
      時，被告丙○○並未提及任何有關前揭物品係被告乙○○之姐運送而來等情，
      此據證人即當日到場處理之員警於九十二年二月十一日本院審理與告訴人及當
      日與告訴人共同在場之男友莊孟絃於九十二年二月二十日本院現場勘驗時分別
      證明及指訴在卷。足認被告丙○○確係明知前揭財物係被告乙○○自告訴人家
      中所竊取之贓物，其既明知而仍予收受使用，自屬收受贓物。
    綜上所述，足認被告等所辯無非事後卸責之詞，不足採信，本件事證已甚明確，
    被告二人犯行均洵堪認定。
三、按刑法第三百二十一條第一項第三款之攜帶兇器竊盜罪，係以行為人攜帶兇器竊
    盜為其加重條件，此所謂兇器，其種類並無限制，凡客觀上足對人之生命、身體
    、安全構成威脅，具有危險性之兇器均屬之，且祇須行竊時攜帶此種具有危險性
    之兇器為已足，並不以攜帶之初有行兇之意圖為必要，是以，螺絲起子、鉗子等
    一般家庭日常工具，只要客觀上足對人之身體、生命構成威脅，即屬該款所指之
    兇器，此有最高法院七十九年度台上字第五二五三號判例意旨及司法院七十四年
    廳刑一字第三一三號函參照。次按毀壞門鎖行竊，自應論以刑法第三百二十一條
    第一項第二款之毀壞安全設備竊盜罪，但此處所謂門鎖，係指附加於門上之鎖而
    言，至於毀壞構成門之一部之鎖 (如司畢靈鎖)，則應認為毀壞門扇之加重竊盜
    罪，最高法院七十四年度台上字第二四三號，亦有裁判可稽。查被告乙○○係以
    破壞門鎖之方式行竊，渠所使用之不詳姓名之人所有之工具顯屬金屬材質、質地
    堅硬、且有相當之長度，既可破壞門鎖，客觀上顯具危險性，可供兇器使用。而
    其所破壞者為崁於門扇內之鎖，有卷附之照片可稽，自屬毀越門扇之範疇。核被
    告乙○○所為，係犯刑法第三百二十一條第一項第二款、第三款之攜帶兇器、毀
    越門扇竊盜罪。被告丙○○所為係犯刑法第三百四十九條第一項之收受贓物罪。
    公訴意旨未論及被告乙○○攜帶兇器竊盜部分，尚有未洽，惟此部分與公訴人起
    訴被告乙○○毀越門扇竊盜部分具有單純上一罪之關係，本院自應一併審酌。被
    告乙○○分數次至告訴人甲○○家中竊取財物之行為，顯係以單一竊盜之犯罪意
    思及行為，在時間、空間密接之情形下，由數個階段動作，持續所為侵害行為，
    為接續犯，只應成立一個加重竊盜罪。又被告乙○○一個竊盜行為雖同時侵害告
    訴人甲○○及被害人丁○○二人之個人財產法益，然附表一所示之物既已出租予
    告訴人使用，其被侵害之監督權只有一個，依最高法院六十二年台上字第四○七
    號判例所示，自毋庸再論以刑法第五十五條之想像競合犯。爰審酌被告二人正值
    青年，不知努力向上，意欲貪圖非份之財物，及其犯罪之手段與被告二人犯後猶
    矯言掩飾部分犯行難認已有悔過之意及告訴人與被害人均無宥恕被告二人之意，
    等一切情狀，分別量處如主文所示之刑，並就被告丙○○部分諭知如易科罰金之
    折算標準，以資懲儆。至被告乙○○竊盜所用之不詳工具，並未扣案，雖無法證
    明已經滅失，然為免造成將來執行上之困擾，爰不為沒收之宣告。
據上論斷，應依刑事訴訟法第二百九十九條第一項前段，刑法第三百二十一條第一項
第二款、第三款、第三百四十九條第一項、第四十一條第一項前段，罰金罰鍰提高標
準條例第一條前段、第二條，判決如主文。
本件經檢察官陳慧玲到庭執行職務
中      華      民      國    九十二    年      四      月      一      日
                                  臺灣臺南地方法院刑事第五庭
                                          法  官  蔡  直  青
右正本證明與原本無異。
如不服本判決，應於判決送達後十日內向本院提出上訴狀( 應附繕本 )。
                                          書記官  沈  建  杉
中      華      民      國    九十二    年      四      月      二      日
附錄本案論罪科刑法條全文：
第  321 條  犯竊盜罪而有左列情形之一者，處六月以上、五年以下有期徒刑：
            一  於夜間侵入住宅或有人居住之建築物、船艦或隱匿其內而犯之者。
            二  毀越門扇、牆垣或其他安全設備而犯之者。
            三  攜帶兇器而犯之者。
            四  結夥三人以上而犯之者。
            五  乘火災、水災或其他災害之際而犯之者。
            六  在車站或埠頭而犯之者。
            前項之未遂犯罰之。
第  349 條  收受贓物者，處三年以下有期徒刑、拘役或五百元以下罰金。
            搬運、寄藏、故買贓物或為牙保者，處五年以下有期徒刑、拘役或科或
            科一千元以下罰金。
            因贓物變得之財物，以贓物論。
附表一：
┌──┬────┬──┬───┐
│編號│物品名稱│數量│所有人│
├──┼────┼──┼───┤
│ 一 │衣櫥    │一個│均為劉│
├──┼────┼──┤志桐所│
│ 二 │電視櫃  │一個│有    │
├──┼────┼──┤      │
│ 三 │瓦斯桶  │一桶│      │
├──┼────┼──┤      │
│ 四 │瓦斯爐  │一具│      │
├──┼────┼──┤      │
│ 五 │冰箱    │一台│      │
├──┼────┼──┤      │
│ 六 │電話機  │一具│      │
├──┼────┼──┤      │
│ 七 │瓦斯檯  │一具│      │
└──┴────┴──┴───┘
附表二：
┌──┬────────┬──┬───┐
│編號│物  品  名  稱  │數量│所有人│
├──┼────────┼──┼───┤
│ 一 │床罩            │一組│均為方│
├──┼────────┼──┤秀貞所│
│ 二 │枕頭套          │一組│有    │
├──┼────────┼──┤      │
│ 三 │電話機          │一具│      │
├──┼────────┼──┤      │
│ 四 │ＣＤ隨身聽錄音機│一個│      │
├──┼────────┼──┤      │
│ 五 │ＣＤ片          │數片│      │
├──┼────────┼──┤      │
│ 六 │衣服            │數件│      │
├──┼────────┼──┤      │
│ 七 │衣架            │數個│      │
├──┼────────┼──┤      │
│ 八 │音箱            │二個│      │
├──┼────────┼──┤      │
│ 九 │收藏盒          │一個│      │
├──┼────────┼──┤      │
│ 十 │音樂盒          │一個│      │
├──┼────────┼──┤      │
│十一│鍋子            │數個│      │
├──┼────────┼──┤      │
│十二│碗              │數個│      │
├──┼────────┼──┤      │
│十三│四格櫃          │二個│      │
├──┼────────┼──┤      │
│十四│三格櫃          │一個│      │
├──┼────────┼──┤      │
│十五│透明箱          │一個│      │
├──┼────────┼──┤      │
│十六│垃圾桶          │一個│      │
├──┼────────┼──┤      │
│十七│腳踏墊          │一片│      │
├──┼────────┼──┤      │
│十八│裝飾布          │一塊│      │
├──┼────────┼──┤      │
│十九│瓦斯桶          │一個│      │
├──┼────────┼──┤      │
│二十│錄音機（含喇叭）│二台│      │
└──┴────────┴──┴───┘


司法院資訊處製作；財團法人民間司法改革基金會備份。
